臺灣嘉義地方法院刑事判決　　　　　　　 96年度訴緝字第8號
公　訴　人　臺灣嘉義地方法院檢察署檢察官
被　　　告　甲○○
上列被告因妨害兵役案件，經檢察官提起公訴（83年度偵字第50
56號），本院判決如下：
    主    文
本件免訴。
    理    由
一、公訴意旨略以：被告甲○○係後備軍人，原住嘉義縣中埔鄉
    中埔村13號，嗣於民國（下同）83年4月19日遷出上開處所
    ，無故不依規定申報，致使嘉義市團管區司令部所發指定應
    於83年7月1日前往高雄縣海軍明德班報到之臨時召集令無法
    送達，案經台中師管區司令部移送臺灣嘉義地方法院檢察署
    檢察官偵辦，因認被告涉犯當時施行之兵役法第11條第1項
    第3款、第3項罪嫌，提起公訴。
二、按時效已完成者，應諭知免訴之判決，並得不經言詞辯論為
    之，刑事訴訟法第302條第2款、第307條，分別定有明文。
    又追訴權之時效，如依法律之規定、偵查、起訴或審判之程
    序，不能開始或繼續時，停止其進行。上項時效停止，自停
    止原因消滅之日起與停止前己經過之期間，一併計算，停止
    原因繼續存在之期間，如達於第80條第1項各款所定期間4分
    之1者，其停止原因視為消滅，修正前刑法第83條亦有定有
    明文。
三、新舊法比較之說明：
  (1)查被告行為後，刑法第2條第1項業於94年2月2日修正公布，
    並自95年7月1日起施行。修正後刑法第2條第1項規定，已將
    新舊法律適用之「從新從輕」原則，改採「從舊從輕」原則
    ，而此規定僅係規範行為後法律變更所生新舊法律比較適用
    之準據法，並非實體刑罰法律，自不生行為後法律變更之比
    較適用之問題，應逕行適用新法第2條第1項之規定，為「從
    舊從輕」之比較。
  (2)按追訴時效期間之長、短，關係是否行為人受到刑事追訴或
    處罰，而追訴權時效完成者，應依刑事訴訟法第302條第2款
    規定諭知免訴，而免訴判決為實體判決，因此關於追訴時效
    期間之修正，應屬實體刑罰法律變更，而有第2條第1項之適
    用（參照最高法院24年7月民刑庭總會決議〈2〉）。依此，
    本件被告行為時刑法第80條追訴權之時效期間規定為：「追
    訴權，因左列期間內不行使而消滅：一、死刑、無期徒刑或
    10年以上有期徒刑者，20年。二、3 年以上10年未滿有期徒
    刑者，10年。三、1年以上3年未滿有期徒刑者，5年。四、1
    年未滿有期徒刑者，3年。五、拘役或罰金者，1年。前項期
    間自犯罪成立之日起算。但犯罪行為有連續或繼續之狀態者
    ，自行為終了之日起算。」。修正後之刑法第80條則規定為
    ：「追訴權，因下列期間內未起訴而消滅：一、犯最重本刑
    為死刑、無期徒刑或10年以上有期徒刑之罪者，30年。二、
    犯最重本刑為3年以上10年未滿有期徒刑之罪者，20年。三
    、犯最重本刑為1年以上3年未滿有期徒刑之罪者，10年。四
    、犯最重本刑為1年未滿有期徒刑、拘役或罰金之罪者，5年
    。前項期間自犯罪成立之日起算。但犯罪行為有繼續之狀態
    者，自行為終了之日起算。」。本件被告被訴修正前妨害兵
    役治罪條例第11條第1項第1款、第3項之罪嫌，該罪名之法
    定最重本刑為5年以下有期徒刑，是依被告行為時之舊法，
    追訴時效期間為10年，新法之追訴時效期間則為20年。比較
    新、舊法結果，被告行為時之舊法對其較為有利，揆諸前開
    修正後之刑法第2條第1項前段之規定，本件應適用被告行為
    時之舊法。另關於追訴權時效之停止進行，及其期間、計算
    ，並一體適用修正前刑法第83條之規定，合先敘明。
三、查本件被告被訴上開罪嫌，依上述修正前刑法第80條第1項
    第2款之規定，其追訴權時效期間為10年。本件之犯罪終了
    日至遲為83年6月30日，經公訴人於83年10月15日開始偵查
    （見臺灣嘉義地方法院檢察署83年度偵字第5056號卷內所附
    台中師管區司令部函文所鈐蓋之收案戳章），並於83年11月
    9日經起訴繫屬本院（83年度訴字第762號），嗣被告於本院
    審理時逃匿，本院於83年11月28日發佈通緝，致審判程序不
    能開始，有本院刑事卷宗、偵查卷宗及通緝書存卷可稽。又
    依司法院大法官會議第138號解釋及最高法院82年第10次刑
    事庭會議決議，自本件開始偵查日起至通緝之前1日止，追
    訴權既無不行使之情形，自不生時效進行之問題，則本件自
    83年6月30日起算，加計追訴權時效10年、時效停止期間2年
    6月、實施偵查日（即83年10月15日）起至通緝前一日（83
    年11月28日）止之期間即45日，再扣除提起公訴日（83年10
    月26日）至法院繫屬日（83年11月9日）追訴權未行使之期
    間即15日，則本件被告犯行之追訴權時效應至96年1月30日
    即已完成（參見附表），揆諸上開說明，爰不經言詞辯論，
    逕為諭知免訴之判決。
據上論斷，應依刑事訴訟法第302條第2款、第307條，判決如主
文。
中　　華　　民　　國　　96　　年　　2 　　月　　26　　日
                  刑事第二庭  審判長法  官  沈 福 財
                                    法  官  卓 春 慧
                                    法  官  盧 鳳 田
上列正本證明與原本無異。
如不服本判決，應於判決送達後10日內向本院提出上訴狀（應附
繕本）。
中　　華　　民　　國　　96　　年　　2 　　月　　26　　日
                                    書記官  楊 國 色
附表：
┌──────────────────────────┐
│＋＋－＝                                  │
│犯罪行為終了之日：83年6月30日                     │
│追訴權期間：（合加計4 分之1 停止期間）12年6 月    │
│實施偵查日至通緝發布日：45日                      │
│提起公訴日至法院繫屬日：15日                      │
│追訴權完成日為：96年1月30日                       │
└──────────────────────────┘
